臺灣高等法院民事判決　　　　　　　　 94年度上易字第312號
上　訴　人　友聯汽車貨運股份有限公司
　　　　　　　　　　統一編號：00000000號
法定代理人　李元吉
訴訟代理人　張根賢
被上訴　人　戊○○
　　　　　　丙○○
　　　　　　丁○○
兼上開三人
法定代理人　己○○
　　　　　　甲○○
上開　五人
訴訟代理人　薄正任律師
上列當事人間損害賠償事件，上訴人對於中華民國93年7月15 日
臺灣桃園地方法院92年度訴字第1680號第一審判決提起上訴，經
本院於94年6月29日言詞辯論終結，判決如下：
    主  文
上訴駁回。
第二審訴訟費用由上訴人負擔。
    事  實  及 理  由
一、被上訴人起訴主張：原審共同被告乙○○係受僱於上訴人之
    司機，為從事駕駛曳引大貨車運貨之人，於91年8月17日6時
    40分許駕駛車牌號碼169-GC之曳引大貨車，自北往南方向行
    經國道三號公路65公里700 公尺處，原應注意行車速度並保
    持安全距離，依當時情形無不能注意情事，竟因超速及疏於
    與前車保持安全距離，自後方追撞由被上訴人己○○所駕駛
    車牌號碼FJ–2558號、載有其餘被上訴人而行駛於同方向之
    前方自用小貨車，使該自用小貨車失控連續翻滾，因而致被
    上訴人己○○受有頭部外傷合併腦震盪、撕裂傷及血腫、背
    部及四肢多處擦傷；被上訴人戊○○受有頭部外傷合併腦震
    盪及撕裂傷、臉部多處撕裂傷及擦傷、背部及四肢多處擦傷
    ；被上訴人丙○○受有頭部外傷合併腦震盪、臉部撕裂傷、
    左小腿及右臂撕裂傷、右小腿及背部多處擦傷；被上訴人丁
    ○○受有頭部外傷合併腦震盪、腦部多處撕裂傷、右側前額
    神經分枝斷裂、右大腿擦傷、右腳撕裂傷等傷害；被上訴人
    甲○○則受有頭部外傷合併腦震盪、撕裂傷及血腫、多處擦
    傷包括背部及四肢等傷害。乙○○上開過失傷害行為，業經
    臺灣桃園地方法院以92年度桃交簡字第253 號刑事簡易判決
    乙○○業務過失傷害在案。爰依民法第184條、第193條第1
    項及第195條第1項等規定，對乙○○上開侵權行為請求財產
    上及非財產上之損害賠償；上訴人為乙○○之僱用人，乙○
    ○於執行職務時為此侵權行為，應依民法第188條第1項規定
    負連帶損害賠償責任，請求判命：(一)上訴人及原審共同被告
    張坤華應連帶給付被上訴人戊○○新臺幣 （下同）312,122
    元、丙○○309,542元、丁○○385,090元、 己○○572,464
    元、甲○○317, 548元，及均自起訴狀繕本送達翌日起至清
    償日止按年息百分之五計算之利息；(二)均願供擔保請准宣告
    假執行等情。
    原審判決：上訴人及原審共同被告乙○○應連帶給付被上訴
    人戊○○167,137元、被上訴人丙○○168,051元、被上訴人
    丁○○217,159元、被上訴人甲○○125,007元、被上訴人己
    ○○105,400元，及均自92年3月19日起算之法定利息；並駁
    回被上訴人其餘請求。
    被上訴人並未對原審駁回部分提起上訴，於本審中聲明駁回
    上訴。
二、上訴人及原審共同被告乙○○雖均提起上訴，上訴人之上訴
    為合法；惟乙○○因未據繳納第二審裁判費，亦未於上訴狀
    內表明對於第一審判決不服之程度及應如何廢棄或變更之聲
    明，經原審法院裁定命補正，逾期未為而遭駁回上訴。
    揆諸最高法院41年台抗字第10號判例意旨：「債權人以各連
    帶債務人為共同被告提起給付之訴，以被告一人提出非基於
    其個人關係之抗辯，而經法院認為有理由者為限，始得適用
    民事訴訟法第56條第1 項之規定」等語，本件被上訴人以上
    訴人及原審共同被告乙○○為共同被告提起給付之訴，僅上
    訴人提起上訴合法，且對原審精神慰撫金之判決提出非基於
    個人關係之抗辯，惟經本院認為無理由，詳如後開四、所述
    ，則依前開判例意旨，上訴人之上訴效力不及於原審共同被
    告乙○○，爰不列乙○○為視同上訴人，合先敘明。
    上訴人對於被上訴人請求之醫療費用及看護費用均不爭執，
    僅對於原審判決給付被上訴人戊○○、丙○○、丁○○、己
    ○○、甲○○之精神慰金分別為15萬元、15萬元、20萬元、
    5萬元、10 萬元部分不服提起上訴，並以：精神慰撫金部分
    ，應參酌兩造之身分地位，並就醫療費用及看護費用之比例
    亦一併參酌等語為抗辯，聲明：(一)原判決關於判准精神慰撫
    金部分廢棄。(二)上開廢棄部分，被上訴人在第一審之訴駁回
    。
三、兩造不爭執之事實：
    上訴人乃原審共同被告乙○○之僱用人，原審共同被告乙○
    ○於91年8月17日上午6時40分許，駕駛車牌169-ＧＣ之曳引
    大貨車，自北往南行經國道三號公路65公里700 公尺處，因
    超速及疏於與前車保持安全距離，自後方追撞由被上訴人己
    ○○在前方駕駛之車牌ＦＪ-2558 號自用小貨車，因而致被
    上訴人均受傷；原審就被上訴人戊○○、丙○○、丁○○、
    己○○、甲○○判准之醫療費用依序為13,137元、14,051元
    、13,159元、1,400、21,007元，就被上訴人戊○○、丙○
    ○、丁○○、己○○、甲○○判准之看護費用均為2,000元
    。
    另原審共同被告乙○○就本件車禍應負過失責任，業經原審
    法院桃園簡易庭92年度桃交簡字第253號刑事簡易判決以；
    乙○○從事業務之人，因業務上之過失傷害人，判處有期徒
    刑伍月，如易科罰金，以參佰元折算壹日確定在案等事實，
    有被上訴人提出之敏盛綜合醫院龍潭分院診斷證明書五紙為
    證，並經原審調上開刑事卷宗查核明確，且有內政部警政署
    國道公路警察局道路交通事故調查報告表附於上開刑事卷內
    可稽，復為上訴人所不爭執，是原審共同被告乙○○之過失
    行為與被上訴人五人所受傷害間，有相當因果關係；而上訴
    人為原審共同被告乙○○之僱用人，則被上訴人依民法第
    184條第1項前段、第188條等規定，請求上訴人與原審共同
    被告乙○○負連帶損害賠償責任，洵屬有據。
四、本件重要爭點在於：原審判准之被上訴人慰撫金數額，有無
    理由？
  (一)按不法侵害他人之身體、健康、名譽、自由、信用、隱私、
    貞操或不法侵害其他人格法益而情節重大者，被害人雖非財
    產上之損害，亦得請求賠償相當之金額，民法第195條第1項
    前段定有明文。又法院對於精神慰撫金，應斟酌實施侵權行
    為人，並被害人之身分、地位、經濟狀況及被害情況等為衡
    量標準。
  (二)因本件車禍之發生，被上訴人均受有頭部外傷合併腦震盪及
    撕裂傷、擦傷等傷害，堪認渠等之身體、健康遭受侵害情節
    重大，則被上訴人依民法第195條第1項規定，請求上訴人給
    付非財產上損害（精神慰撫金），為有理由。經查：
    1.上訴人方面：有房屋一間及汽車44輛，共計價值
      3,419, 400元，90、91 年度之營業淨利依序為1,054,135
      元、1,467,834 元，有上訴人之財政部臺灣省北區國稅財
      產所屬資料清單、90年度及91年度營利事業所得稅結算申
      報書在卷可參（原審卷第73、74、83、85頁）。
    2.被上訴人方面：
      (1)被上訴人戊○○為81年9月8日生，發生車禍時未滿10歲
        ，現就讀小學，因本件車禍在敏盛綜合醫院龍潭分院支
        出醫療費用13,137元，於臉部下方現尚留有傷痕，並會
        頭痛、頭暈，業經被上訴人己○○陳明（本院卷第26
        頁），並有敏盛綜合醫院龍潭分院93年6月16日93盛分
        總字第2297號函附收據可按（原審卷第148、
        149、152頁）；
      (2)被上訴人丙○○為84年1月9日生，發生車禍時僅七歲，
        現就讀小學，因本件車禍在敏盛綜合醫院龍潭分院支出
        醫療費用14,051元，於下巴右方現尚留長約2.5公分、
        寬約0.6公分之傷痕，畏懼看到車子，業據被上訴人己
        ○○陳明（本院卷第26頁），並經原審當庭勘驗屬實及
        敏盛綜合醫院龍潭分院前開函覆暨收據足憑（原審卷第
        45、148、149、151頁）；
      (3)被上訴人丁○○為89年6 月29日生，發生車禍時年僅一
        歲餘，因本件車禍受到驚嚇，且在敏盛綜合醫院龍潭分
        院支出醫療費用13,159元，於臉部下方尚留有長約5 公
        分、寬約0.5公分之不小傷痕， 現會頭痛及頭暈，業據
        被上訴人己○○陳明（本院第26頁），並經原審當庭勘
        驗屬實及敏盛綜合醫院龍潭分院前開函覆暨收據可參（
        原審卷第45、148、149、150頁）；
      (4)被上訴人己○○為58年5月19 日生，高中肄業，經歷為
        擺攤賣貨，有土地2筆、房屋1 間及車輛3輛之資產，因
        本件車禍在敏盛綜合醫院龍潭分院支出醫療費 用1,400
        元，有被上訴人己○○之歸戶財產查詢清單及敏盛綜合
        醫院龍潭分院前開函覆暨收據足憑（原審卷第89 、90
        、148、149、153、155頁）；
      (5)被上訴人甲○○為61年7月9日生，國中畢業，與被上訴
        人己○○共同擺攤賣貨，名下無其他財產，因本件車禍
        在敏盛綜合醫院龍潭分院支出醫療費用21,007元，有被
        上訴人甲○○之歸戶財產查詢清單及敏盛綜合醫院龍潭
        分院前開函覆暨收據足憑（原審卷第91、154、156頁）
        。
    3.本院審酌上開所述：上訴人之資產及營業收入，及被上訴
      人之身分、地位、經濟狀況、受傷輕重，現尚留有傷痕大
      小、後遺症，暨上訴人迄未對被上訴人為任何賠償等一切
      因素，因認原審判決就被上訴人戊○○、丙○○、丁○○
      、己○○、甲○○判決之精神慰撫金依序為15萬元、15萬
      元、20萬元、5萬元、10 萬元，均甚公允妥適，上訴人指
      摘過高，為無理由。
五、綜上所述，原審判決被上訴人戊○○、丙○○、丁○○、己
    ○○、甲○○得請求之精神慰撫金數額均甚妥適，上訴人就
    此部分指摘原判決不當，求予廢棄改判，為無理由，應予駁
    回。
六、據上論結：本件上訴為無理由，依民事訴訟法第449條第1項
    、第78條，判決如主文。
中　　華　　民　　國　　94　　年　　7　　月　　13　   日
    　　　　　　　　　民事第一庭  審判長法　官  張耀彩
　　　　　　　　　　　　　　　　        法　官  盧彥如
　　　　　　　　　　　　　　　　        法　官  林金吾
正本係照原本作成。
不得上訴。
中　　華　　民　　國　　94　　年　　7　　月　　13　   日
                                        書記官  張淑芳
